【裁判字號】    99,事聲,49
【裁判日期】    990610
【裁判案由】    聲明異議
【裁判全文】
臺灣彰化地方法院民事裁定  99年度事聲字第49號
聲  請  人  甲○○
債  務  人  丙○○
相  對  人  馬來西亞商富析資產管理股份有限公司臺灣分公司
法定代理人  乙○○
上列異議人即聲請人請求本院強制執行事件，對於民國99年5月
24日本院民事執行處司法事務官所為98年度司執字第31957號裁
定聲明異議，本院裁定如下：
    主  文
異議駁回。
異議費用由異議人負擔。
    理  由
一、本件異議意旨略以：民法第866 條第2 項、司法院院字第14
    46號解釋及辦理強制執行注意事項第57點第4 款規定，均著
    重在抵押權設定後，抵押權人另行與第三人於同一不動產上
    設定其他權利，致影響抵押權人之權利，本件抵押權人於民
    國（下同）83年3 月15日設定時即明知土地上有種植苗木及
    花木，且租約第9 條明定：「承租人對於地上物如租期到期
    ，地上物尚未處理完畢，承租人優先與出租人辦理續租，直
    到承租人地上物處理完畢」，故形式上租約雖於98年2 月28
    日到期而終止，但必須續約，此為聲請人在設定抵押權設定
    前已取得延續之權利，債務人於期限屆滿前與承租人續約，
    祇是履行前約而已，並非另訂新約，亦非以損害債權人之目
    的所為，要無民法第866 條第2 項、司法院院字第1446號解
    釋及辦理強制執行注意事項第57點第4 款規定之適用，原執
    行處以裁定除去異議人之租賃權即有不當，雖提出異議仍遭
    駁回，因此對原裁定提出異議等語。
二、按原司法事務官認定債務人所有坐落彰化縣溪洲鄉第805 、
    第834 、第839 地號等3 筆土地出租給聲請人，租賃期為79
    年3 月1 日至98年2 月28日止，租賃期滿後債務人與聲請人
    另訂新租約，租期自98年3 月1 日起至108 年2 月28日止，
    因債務人於83年3 月15日為債權人設定最高限額960 萬元之
    抵押權，聲請人與債務人所訂租賃契約，因該不動產經本院
    以底價新臺幣620 萬元定期拍賣，均無人應買，是此項成立
    於抵押權設定後之租賃關係當可認已影響該抵押權，債權人
    聲請將此租賃權除去後拍賣，本院予以准許，所持理由以：
    按租賃定有期限者，其租賃關係，於期限屆滿時消滅，民法
    第450 條第1 項定有明文。是於租賃期限屆滿後，該租賃契
    約即已消滅，縱同一承租人與同一出租人就同一標的物再次
    訂立租賃契約，前後之租賃契約仍屬不同之法律關係。次按
    不動產所有人設定抵押權後，於同一不動產上得設定地上權
    或其他以使用收益為目的之物權，或成立租賃關係，但其抵
    押權不因此而受影響。前項情形，抵押權人實行抵押權受有
    影響者，法院得除去該權利或終止該租賃關係後拍賣之。民
    法第866 條第1 、2 項定有明文。又不動產所有人設定抵押
    權後，如與第三人訂立租賃契約而致抵押權之價金有所影響
    ，該租賃契約對於抵押權人不生效力，抵押權人因屆期未受
    償，聲請拍賣抵押物時，執行法院自可依法以無租賃狀態逕
    予執行，司法院院字第1446號解釋可資參照。
三、本院查：債權契約本具有相對性，其效力原則上僅存於債權
    契約相對人間，並無對抗第三人之效力即對世之效力，本件
    聲請人雖主張原租約記載有「承租人對於地上物如租期到期
    ，地上物尚未處理完畢，承租人優先與出租人辦理續租，直
    到承租人地上物處理完畢」之字句，惟該法律關係僅能向債
    務人主張，並不能持此之法律關係對抗抵押權人，如聲請人
    欲取得對世效力訂約之初自可選擇較長期之地上權或永佃權
    ，而非本件之租賃權，則原司法事務官認定聲請人所訂租期
    自98年3 月1 日起至108 年2 月28日止之租賃契約自屬另一
    新成立之租賃關係，尚難認原租賃契約仍存在，而此新成立
    之租賃契約為其延伸。因此認為聲請人與債務人間於79年間
    成立之租賃關係既因期限屆滿而消滅，則債務人以其所有之
    前開不動產，於83年3 月15日為債權人設定最高限額新臺幣
    960 萬元之抵押權，聲請人與債務人嗣於98年另訂立租賃契
    約，而該不動產經本院以底價新臺幣620 萬元定期拍賣，均
    無人應買，是此項成立於抵押權設定後之租賃關係當可認已
    影響該抵押權，債權人聲請將此租賃權除去後拍賣，並駁回
    聲請人之異議，並無違誤，聲明異議意旨仍指摘原裁定不當
    ，求予廢棄，並無理由，應予駁回如主文。
四、據上論結，本件聲明異議為無理由，依民事訴訟法第240條
    之4第3項，裁定如主文。
中    華    民    國    99    年    6     月    10    日
                  民事第二庭    法  官  李言孫
以上正本係照原本作成
如對本裁定抗告，須於裁定送達後10日內向本院提出抗告狀。
中    華    民    國    99    年    6     月    14    日
                                書記官  詹國立

司法院資訊處製作；財團法人民間司法改革基金會備份。
